ACORDAO-COMPLETO-2386868

ACÓRDÃO 2861/2019 ATA 46/2019 - PLENÁRIO

VISTOS, relatados e discutidos estes autos de relatório de auditoria realizada no Ministério da Saúde com o objetivo de examinar a legalidade e regularidade dos atos referentes à execução orçamentária e financeira das Emendas Parlamentares 50210003 e 50210004, da Comissão de Seguridade Social e Família, incluídas na Lei 13.808/2019 (LOA 2019) , conforme determinação contida no Acórdão 2508/2019-TCU-Plenário,
ACORDAM os Ministros do Tribunal de Contas da União, reunidos em sessão do Plenário, diante das razões expostas pelo relator, em:
9.1. informar ao Exmo. Sr. Presidente da Comissão de Transparência, Governança, Fiscalização e Controle e Defesa do Consumidor do Senado Federal o seguinte:
9.1.1. para atender o Requerimento 44, de autoria do Senador Rogério Carvalho (PT/SE) , este Tribunal realizou auditoria para examinar a legalidade e regularidade dos atos referentes à execução orçamentária e financeira das Emendas Parlamentares 50210003 e 50210004, da Comissão de Seguridade Social e Família, incluídas na Lei 13.808/2019 (LOA 2019) ; e
9.1.2. o Ministério da Saúde, por meio da Nota Técnica 25/2019-SPO/SE/MS (peça 9, p. 5-9) e o Despacho CGEOFC/FNS/SE/MS, de 1º/11/2019 (peça 9, p. 10-11) , comunicou que ainda não houve execução de nenhum valor referente a essas emendas e esclareceu que houve uma falha operacional na elaboração das portarias de habilitação mencionadas no Requerimento 44; que, por isso, todas as propostas foram identificadas com código dessas emendas, os quais foram, em consequência, replicados nas notas de empenho correspondentes; e que, verificado esse erro, foi providenciada a republicação dessas portarias no Diário Oficial da União (DOU) , nos dias 9/8/2019 e 13/8/2019, com supressão do código das Emendas Parlamentares 50210003 e 50210004;
9.2. encerrar a presente auditoria registrada no sistema Fiscalis sob o número 264/2019;
9.3. nos termos do art. 17, §2º, inciso II, da Resolução-TCU 215/2008, considerar atendida integralmente a Solicitação do Congresso Nacional (SCN) de que trata o TC Processo 027.810/2019-4;
9.4. juntar cópia desta deliberação ao o TC Processo 027.810/2019-4;
9.5. arquivar os presentes autos, com fulcro no art. 169, inciso V, do Regimento Interno do TCU.

Auditoria com objetivo de examinar a legalidade e a regularidade dos atos referentes à execução orçamentária e financeira de emendas parlamentares.

Ministério da Saúde (vinculador).

3. Interessados/Responsáveis:
3.1. Interessado: Congresso Nacional (vinculador).

13.1. Ministros presentes: José Mucio Monteiro (Presidente), Walton Alencar Rodrigues, Benjamin Zymler (Relator), Augusto Nardes, Aroldo Cedraz, Raimundo Carreiro, Ana Arraes e Vital do Rêgo.
13.2. Ministro-Substituto convocado: Augusto Sherman Cavalcanti.
13.3. Ministros-Substitutos presentes: Marcos Bemquerer Costa e André Luís de Carvalho.

BENJAMIN ZYMLER

Cuidam os autos de auditoria realizada no Ministério da Saúde com o objetivo de examinar a legalidade e regularidade dos atos referentes à execução orçamentária e financeira das Emendas Parlamentares 50210003 e 50210004, da Comissão de Seguridade Social e Família, incluídas na Lei 13.808/2019 (LOA 2019) , conforme determinação contida no Acórdão 2508/2019-TCU-Plenário, que deliberou sobre Solicitação do Congresso Nacional formulada com base em requerimento de fiscalização de autoria do Senador Rogério Carvalho (PT/SE) e aprovado pela Comissão de Transparência, Governança, Fiscalização e Controle e Defesa do Consumidor do Senado Federal.
2.	Os resultados da fiscalização foram registrados no Relatório de Auditoria elaborado por equipe da Secretaria de Controle Externo da Saúde, reproduzido a seguir, o qual obteve anuência do corpo dirigente da unidade técnica (peças 15, 16 e 17) :
" (...) 
EXAME TÉCNICO
Na Solicitação do Congresso Nacional  (SCN) que deu origem a esta fiscalização, o autor do pedido, Senador Rogério Carvalho, requereu a realização de auditoria para apurar possível ilegalidade na execução das Emendas Parlamentares 50210003 (incremento temporário ao custeio dos serviços de atenção básica em saúde para cumprimento de metas - nacional) e 50210004 (incremento temporário ao custeio dos serviços de assistência hospitalar e ambulatorial para cumprimento de metas - nacional) .
Segundo o parlamentar supra, a Comissão de Seguridade Social da Câmara dos Deputados aprovou as duas emendas, nos valores de R$ 602 milhões e R$ 2 milhões, respectivamente. Mas, por meio de 37 portarias do Ministério da Saúde, o governo federal teria liberado R$ 652.629.444,00 e R$ 395.884.450,00 pelas mesmas emendas. Portanto, segundo o Senador, "o governo autorizou o empenho de mais de R$ 444 milhões sem autorização legislativa". 
Sustentou o requerente que, dado o momento em que ocorreu, a liberação das emendas seria um esforço do governo federal para angariar votos para aprovação da PEC 6/2019 (Reforma da Previdência) .
No exame inicial daquela SCN, esta Unidade Técnica identificou a existência de 59 portarias emitidas pelo Ministério da Saúde, entre julho e setembro de 2019, habilitando estados e municípios a receberem recursos referentes ao incremento temporário do teto de Média e Alta Complexidade (MAC) e do Piso de Atenção Básica (PAB) , nas quais constavam expressamente os códigos das emendas 50210003 e 50210004. Apontou-se que essas portarias totalizam R$ 1.829.316.39,00, valor bem acima daqueles autorizados para as mencionadas emendas na LOA 2019.
No entanto, em consulta ao Sistema Integrado de Planejamento e Orçamento (Siop) , verificou-se que nenhum valor referente a essas emendas havia sido executado. Logo, até aquele momento, não havia sido liberado recurso sem autorização legislativa conforme apontou o parlamentar autor do requerimento desta fiscalização. 
Na ocasião, todavia, considerando a divergência entre as mencionadas portarias e os registros no Siop e haja vista a relevância do objeto proposto, para atender integralmente à solicitação, esta Unidade Técnica então se manifestou favorável à fiscalização requerida pelo parlamentar.  
Acolhendo a proposta acima, pelo Acórdão 2.508/2019, o Plenário deste Tribunal determinou a esta Secretaria que realizasse auditoria, nos termos do art. 38, inciso I, da Lei 8.443/1992 c/c art. 239, inciso I, do Regimento Interno do TCU, no Ministério da Saúde, podendo se estender por outros órgãos e entidades relacionadas, com o objetivo de examinar a legalidade e regularidade dos atos referentes à execução orçamentária e financeira das Emendas Parlamentares 50210003 e 50210004, da Comissão de Seguridade Social e Família, incluídas na Lei 13.808/2019 (LOA 2019) . 
Dando início aos trabalhos de fiscalização, a equipe de auditoria requereu à Secretaria Executiva do Ministério da Saúde, entre outras informações e documentos (peça 3) , que fossem apresentados esclarecimentos para o fato de as portarias mencionadas anteriormente indicarem as emendas parlamentares 50210003 e 50210004, quando registros no Siop revelavam que essas emendas não haviam sido executadas. 
Em resposta, pelo oficio à peça 9, p. 1, o Ministério da Saúde encaminhou a Nota Técnica 25/2019-SPO/SE/MS (peça 5-9) e o Despacho CGEOFC/FNS/SE/MS (peça 9, p. 10-11) , os quais confirmam que até o momento não houve execução das referidas emendas de comissão. Segundo informado nesses documento, houve uma falha operacional na elaboração das referidas portarias e, por isso, todas as propostas foram identificadas com código das emendas 5021003 e 50210004, os quais foram, em consequência, replicados nas notas de empenho correspondentes. Informou-se que, verificado esse erro, foi providenciada a republicação dessas portarias no Diário Oficial da União (DOU) , nos dias 9/8/2019 e 13/8/2019, com supressão do código das emendas.
Considerando, portanto, a resposta acima, resta afastada a irregularidade objeto do Requerimento 44 de autoria do Senador Rogério Carvalho. 
Desta forma, por perda do objeto desta fiscalização, sugere-se repassar à Comissão de Transparência, Governança, Fiscalização e Controle e Defesa do Consumidor do Senador Federal as informações prestadas pelo Ministério da Saúde e arquivar os presentes autos.
PROPOSTA DE ENCAMINHAMENTO
Diante do exposto, submetem-se os autos à consideração superior, propondo:
1.1. informar ao Exmo. Sr. Presidente da Comissão da Comissão de Transparência, Governança, Fiscalização e Controle e Defesa do Consumidor do Senado Federal o seguinte:
para atender o Requerimento 44, de autoria do Senador Rogério Carvalho (PT/SE) , este Tribunal realizou procedimentos iniciais de auditoria para examinar a legalidade e regularidade dos atos referentes à execução orçamentária e financeira das Emendas Parlamentares 50210003 e 50210004, da Comissão de Seguridade Social e Família, incluídas na Lei 13.808/2019 (LOA 2019) ;
não se deu prosseguimento ao feito, por perda do objeto, haja vista que, conforme confirmado pelo Ministério da Saúde, por meio da nota técnica e do despacho anexos [anexar ao oficio cópia da presente instrução e da peça 9, p. 5-11], ainda não houve execução de nenhum valor referente a essas emendas;
o Ministério da Saúde esclareceu que houve uma falha operacional na elaboração das portarias de habilitação mencionadas no Requerimento 44 e que, por isso, todas as propostas foram identificadas com código dessas emendas, os quais foram, em consequência, replicados nas notas de empenho correspondentes; e que, verificado esse erro, foi providenciada a republicação dessas portarias no Diário Oficial da União (DOU) , nos dias 9/8/2019 e 13/8/2019, com supressão do código das Emendas Parlamentares 50210003 e 50210004; 
1.2. encerramento da auditoria registrada no sistema Fiscalis sob o número 264/2019;
1.3. nos termos do art. 17, §2º, inciso II, da Resolução-TCU 215/2008, considerar atendida integralmente a Solicitação do Congresso Nacional (SCN) de que trata o TC Processo 027.810/2019-4;
1.4. juntar cópia da decisão que vier a ser proferida ao processo acima mencionado;  
1.5. arquivar os presentes autos, com fulcro no art. 169, inciso V, do Regimento Interno do TCU."
É o relatório.

não há

Não atuou.

RELATÓRIO DE AUDITORIA. ATENDIMENTO A SOLICITAÇÃO DA COMISSÃO de Transparência, Governança, Fiscalização e Controle e Defesa do Consumidor do Senado Federal. MINISTÉRIO DA SAÚDE. EXAME DA LEGALIDADE E REGULARIDADE DOS ATOS REFERENTES À EXECUÇÃO ORÇAMENTÁRIA E FINANCEIRA DAS EMENDAS PARLAMENTARES 50210003 e 50210004, DA COMISSÃO DE SEGURIDADE SOCIAL E FAMÍLIA, INCLUÍDAS NA LEI 13.808/2019 (LOA 2019). NÃO VERIFICAÇÃO DA IRREGULARIDADE AVENTADA NO REQUERIMENTO PARLAMENTAR. ENCAMINHAMENTO DE INFORMAÇÕES. ARQUIVAMENTO.

RELATÓRIO DE AUDITORIA (RA)

Secretaria de Controle Externo da Saúde (SecexSaude).

Trata-se de auditoria realizada no Ministério da Saúde com o objetivo de examinar a legalidade e regularidade dos atos referentes à execução orçamentária e financeira das Emendas Parlamentares 50210003 e 50210004, da Comissão de Seguridade Social e Família, incluídas na Lei 13.808/2019 (LOA 2019) , conforme determinação contida no Acórdão 2508/2019-TCU-Plenário, que deliberou sobre Solicitação do Congresso Nacional formulada com base em requerimento de fiscalização de autoria do Senador Rogério Carvalho (PT/SE) e aprovado pela Comissão de Transparência, Governança, Fiscalização e Controle e Defesa do Consumidor do Senado Federal.
2.	O mencionado requerimento que deu origem a esta fiscalização informou sobre possível ilegalidade na execução das Emendas Parlamentares 50210003 (incremento temporário ao custeio dos serviços de atenção básica em saúde para cumprimento de metas - nacional) e 50210004 (incremento temporário ao custeio dos serviços de assistência hospitalar e ambulatorial para cumprimento de metas - nacional) .
3.	Conforme consignou o parlamentar requerente, o governo federal teria liberado os montantes de R$ 652.629.444,00 e de R$ 395.884.450,00, utilizando-se dessas mesmas emendas, para angariar votos para aprovação da PEC 6/2019 (Reforma da Previdência) . Contudo, os valores aprovados pela Comissão de Seguridade Social da Comissão de Seguridade Social da Câmara dos Deputados para essas emendas teriam sido de R$ 602 milhões e R$ 2 milhões, respectivamente.
4.	Autorizada a realização da auditoria por esta Corte, conforme o citado Acórdão 2508/2019-TCU-Plenário, a SecexSaúde procedeu com a fiscalização para examinar a legalidade e a regularidade dos atos referentes à execução orçamentária e financeira das Emendas Parlamentares 50210003 e 50210004, da Comissão de Seguridade Social e Família, incluídas na Lei 13.808/2019 (LOA 2019) .
5.	Em atendimento a requerimento da equipe de auditoria, o Ministério da Saúde encaminhou a Nota Técnica 25/2019-SPO/SE/MS (peça 5-9) e o Despacho CGEOFC/FNS/SE/MS (peça 9, p. 10-11) . De acordo com o consignado nos documentos, teria havido falha operacional na elaboração das portarias emitidas pelo Ministério da Saúde, entre julho e setembro de 2019, habilitando estados e municípios a receberem recursos referentes ao incremento temporário do teto de Média e Alta Complexidade (MAC) e do Piso de Atenção Básica (PAB) , que teriam sido identificadas com os códigos das emendas 5021003 e 5021004, os quais foram, em consequência, replicados nas notas de empenho correspondentes. Identificado o erro, o ministério providenciou a republicação das portarias no Diário Oficial da União (DOU) , nos dias 9/8/2019 e 13/8/2019, com supressão do código das emendas.
6.	As informações prestadas pelo ministério vão ao encontro do exame preliminar realizado pela unidade técnica, no bojo dos autos da Solicitação do Congresso Nacional que deu origem a esta fisclização. Na oportunidade, a SecexSaúde identificou a existência de 59 dessas portarias, que totalizavam R$ 1.829.316.390,00, valor bem acima daqueles autorizados para as mencionadas emendas na LOA 2019. Contudo, conforme consulta ao Sistema Integrado de Planejamento e Orçamento (Siop) , nenhum valor referente às emendas havia sido executado.
7.	Dessa forma, a equipe de fiscalização não verificou a irregularidade aventada no requerimento parlamentar que deu origem à presente fiscalização.
8.	Nesse contexto, entendo como adequada a proposta da unidade técnica de encaminhar à Comissão de Transparência, Governança, Fiscalização e Controle e Defesa do Consumidor do Senado Federal as informações prestadas pelo Ministério da Saúde e arquivar os presentes autos.
TCU, Sala das Sessões Ministro Luciano Brandão Alves de Souza, em 27 de novembro de 2019.
BENJAMIN ZYMLER 
Relator